【裁判字號】    97,易,1665
【裁判日期】    980318
【裁判案由】    竊盜
【裁判全文】
臺灣臺中地方法院刑事判決              97年度易字第1665號
公  訴  人  臺灣臺中地方法院檢察署檢察官
被      告  丙  ○
選任辯護人  賈俊益律師
上列被告因竊盜案件，經檢察官提起公訴（97年度偵字第1977、
5487號），本院判決如下：
    主    文
丙○竊盜未遂，累犯，處罰金新台幣貳仟元，如易服勞役以新台
幣壹仟元折算壹日。
被訴竊盜乙○○部分，無罪。
    事    實
一、丙○意圖為自己不法所有，於民國97年2月5日上午9時許，
    在臺中市○○路224號建國市場內，趁人潮擁擠之際，將手
    伸入甲○○所穿著褲子之右口袋內，欲竊取置於其內之現金
    ，但因甲○○立即發現，而未能得手。
二、案經臺中市警察局第三分局報請臺灣臺中地方法院檢察署檢
    察官偵查起訴。
    理    由
壹、有罪部分
一、本案全部卷證所涵括之證據，公訴人、被告與辯護人對證據
    能力均未異議，是後述所引用證據之證據能力均無疑義，合
    先敘明。
二、訊據被告丙○否認有竊盜犯行，辯稱：當時我要去買飲料，
    我向甲○○說借過，當時人很多，我用手推被害人，被害人
    發現我的手伸進他口袋內，所以報警處理；我沒有要對被害
    人行竊，因為手中風麻痺，才會不注意將手伸進被害人褲袋
    內云云。但查，被告於檢察官偵查中，業已坦承將手伸入被
    害人口袋內想要拿錢去買藥等語；證人即被害人甲○○於警
    詢中亦陳述：被告將右手伸入我右長褲的口袋內，我發現時
    ，被告苦苦哀求我原諒他等語，與被告於偵查中之自白相符
    ；衡情被告如僅係推開被害人，其右手的高度應在胸前或腰
    際的位置，豈會伸入被害人之口袋中？綜認被告曾因中風而
    舉止較為不便，如欲推開被害人，至多僅會碰觸到被害人之
    長褲，豈需用力而伸入被害人之口袋中？又何必向被害人哀
    求原諒？顯見被告於本院審理時所辯，應係卸責之詞，不足
    採信。綜上所述，被告所為，事證明確，其犯行堪以認定。
三、核被告丙○所為，係犯刑法第320條第3項、第1項之竊盜未
    遂罪。被告竊盜僅止於未遂，爰依刑法第25條第2項減輕其
    刑。被告前於94年間因贓物案件，經本院簡易庭以94年度沙
    簡字第378號判決判處有期徒刑4月確定，於95年6月5日執行
    完畢，有臺灣高等法院被告前案紀錄表在卷可證，其於有期
    徒刑執行完畢後，5年內故意再犯有期徒刑以上之本罪，為
    累犯，應依刑法第47條第1項之規定，加重其刑，並依法先
    加後減。爰審酌被告犯罪之動機、手段、被害人未生實際損
    害、被告犯後之態度、及被告目前之身體狀況等一切情狀，
    從輕量處如主文所示之刑，並諭知易服勞役之折算標準。
貳、無罪部分
一、公訴意旨另略以：被告意圖為自己不法之所有，於96年12月
    25日下午3時許，於停放在臺中市○○路與民族路口之豐原
    客運公車上，竊取乙○○所有，置於其褲子左後口袋之皮夾
    1只，內有汽車行照、身分證影本、健保卡及現金等物，涉
    有刑法第320條第1項之竊盜罪云云。
二、按犯罪事實應依證據認定之，無證據不得認定犯罪事實；又
    不能證明被告犯罪者，應諭知無罪之判決，刑事訴訟法第15
    4條第2項、第301條第1項分別定有明文。而告訴人之告訴，
    係以使被告受刑事訴追為目的，是其陳述是否與事實相符，
    仍應調查其他證據以資審認；且認定犯罪事實所憑藉之證據
    ，無論為直接證據或間接證據，其為訴訟上之證明時，均須
    達於一般之人不至有所懷疑，而得確信其為真實之程度，始
    得據為有罪之認定，倘未達此程度，而有合理性之懷疑存在
    時，即無從遽為有罪之確信，有最高法院52年台上字第1300
    號、76年台上字第4986號判例意旨可參。
三、公訴意旨認定被告涉有前開竊盜罪嫌，無非是以被害人乙○
    ○之陳述及該處為一般公車站牌，並無站務人員，無從換取
    零錢，故被告之辯詞不足採信為其依據。但查：
（一）被告否認犯罪事實所持之辯解，縱屬不能成立，仍非有積
      極證據足以證明其犯罪行為，不能遽為有罪之認定，有最
      高法院30年上字第1831號判例可參；被告所為換取零錢之
      辯詞，縱不能成立，亦不能據此認定被告犯罪成立；況豐
      原客運售票處設於臺中市○○路113號（即臺中市○○路
      與中山路之交岔路口），該處設有售票及指揮搭車之服務
      人員，與被害人所稱遭竊之地點即臺中市○○路105之1號
      （即臺中市○○路與民族路之交岔路口）相距不到10公尺
      ，此為臺中市市民及習慣於上開地點搭乘豐原客運的乘客
      所公知之事實，故被告所辯，欲下車換取零錢，非屬不能
      想像之事，被害人所稱附近沒有看到服務人員等語，應係
      疏未注意所致。
（二）被害人雖稱其遺失汽車行照、身分證影本、健保卡及現金
      等物，惟既未起獲贓物，則被害人究竟有無遺失上開物品
      ，尚非無疑；縱認被害人確實遺失上開物品，但是否在公
      車上遺失？如係在公車上遺失，能否排除他人所為？又被
      告有無將手伸入被害人之左後側褲袋，而取得上開皮夾，
      亦無積極之證據可證。
（三）另被害人雖指稱被告將皮包交由另一名男子，該名男子已
      逃離現場云云；但該名男子之長相、年紀為何，被害人均
      無法具體描敘；以被告之年紀與行動之不便，如確有同夥
      共犯，該共犯既能奔跑，身手應較為敏捷，衡情應由該共
      犯下手行竊，被告從旁接應，較不易為被害人查覺，卻推
      由行動不便之被告下手，顯與常情較為不符，故不能僅憑
      被害人片面之指述，即認定被告與該不詳姓名而逃逸之男
      子共同下手竊盜。
（四）綜上所述，檢察官所舉之證據，未達於通常一般之人均不
      致有所懷疑，而得確信其為真實之程度，不足以認定被告
      涉有竊盜被害人乙○○之罪嫌，應為被告無罪之諭知。
據上論斷，應依刑事訴訟法第299條第1項前段、第301條第1項前
段，刑法第320條第3項、第1項、第25條第2項、第47條第1項、
第42條第3項，刑法施行法第1條之1，判決如主文。
本案經檢察官丁○○到庭執行職務。
中    華    民    國    98    年    3     月    18    日
                  刑事第六庭    法  官  施慶鴻
以上正本證明與原本無異。
如不服本判決應於收受判決後10日內向本院提出上訴書狀，並應
敘述具體理由；其未敘述上訴理由者，應於上訴期間屆滿後20日
內向本院補提理由書（均須按他造當事人之人數附繕本）「切勿
逕送上級法院」。
                                書記官  莊金屏
中    華    民    國    98    年    3    月     18    日
附錄論罪科刑法條
刑法第320條
意圖為自己或第三人不法之所有，而竊取他人之動產者，為竊盜
罪，處5年以下有期徒刑、拘役或5百元以下罰金。
意圖為自己或第三人不法之利益，而竊佔他人之不動產者，依前
項之規定處斷。
前二項之未遂犯罰之。


司法院資訊處製作；財團法人民間司法改革基金會備份。
